# 请教陈版主合并问题

提问人：lingsu 时间：2012-08-30 12:55:41
陈版主，请教问题：母公司在 5 月投资一全资子公司 1000 万，100%。母公司欲将50%股权转让给甲公司，失去控制权，由控制变为合营。现两种方案： 1 、甲公司增资 1500 万，其中 1000 万作为注册资本。则溢价部分 500 万只能作为资本溢价计入资本公积。 那在个别报表中母公司：借：长投 贷：资本公积 250. 合并报表中应该不需要再做分录了吧，因为这资本公积是甲公司增资产生的，不是在持有期间带来的，所以我认为不应该再做为子公司的其他综合收益与母公司相关部分转入当期投资收益 2 、母公司转让50%股权（成本 500 万）给甲公司，按公允价值进行转让价 1000 万，转让收益 500 万。 个别报表中会确认 500 万的转让收益 合并报表中：丧失控制权当期的投资收益=取得股权处置款1000+剩余股权公允价值1000-取得日至处置日子公司公允价值 1000 100%=1000 。 丧失控制权当期的投资收益 = 取得股权处置款 1000+ 剩余股权公允价值 1000- 取得日至处置日子公司公允价值 2000 100%=0。 请问版主，如果是以公允价值进行转让的，转让50%转让价为1000.那是否说明剩余股权的公允价值为 1000 ，取得日至处置日子公司公允价值到底为 1000 还是2000.谢谢

回答人：chenyiwei
回复 lingsu 的帖子
1 、增资方案：由于甲公司增资和丧失控制权整体上构成一项交易，所以甲公司在增资时，其身份并不是合并集团的少数股东，所以母公司因其他股东增资导致增加在该原子公司的净资产中所享有的份额，在合并报表层面不应确认为资本公积，而是作为丧失控制权损益的一部分处理，纳入合并报表层面投资收益的计算，即作为丧失控制权的对价，母公司增加了在原子公司的净资产中享有的份额，且并非权益性交易。
2 、如果按 1000 转让 50 ％股权，则在一般情况下如果子公司的商誉不重大，则可以按比例推算其整体公允价值为 2000 万元，剩余的50 ％股权的公允价值为 1000 万。

回答人：chenyiwei
回复 飘雪～ 的帖子
不恰当。 1 、增资前原先享有的权益很可能不是 1000 万； 2 、需要对剩余股权进行公允价值的重新计量，并计入损益，但此处未提供剩余股权的公允价值，因而难以判断； 3 、作为减数的应该是原持有的 100 ％净资产在增资前的合并报表层面账面价值，而不是原始投资成本。请注意对照解释 4 号第四条的规定。

提问人：lingsu 时间：2012-08-31 11:19:06
回复 chenyiwei 的帖子
版主，谢谢解答。那我上面的方案二中的丧失控制权当期的投资收益两种计算，按你的解答第二种是正确的？投资收益为 0 ？谢谢

回答人：chenyiwei
不恰当。因为所减去的并不是该子公司净资产的当前公允价值 2000 万，而是其 100 ％净资产于处置日在合并报表层面体现的账面价值，即从原购买日起持续计算的金额。该金额很可能不是 2000 万。